【裁判字號】    97,勞上,13
【裁判日期】    980513
【裁判案由】    職業災害補償
【裁判全文】
臺灣高等法院臺中分院民事判決          97年度勞上字第13號
上  訴  人  乙○○
                        號
訴訟代理人  鄭志明律師
上  訴  人  百朝股份有限公司
法定代理人  甲○○
訴訟代理人  張繼準律師
複代理人    徐祐偉律師
            黃琪雅律師
            張瓊文律師
上列當事人間職業災害補償事件，上訴人對於中華民國97年8月
29日臺灣南投地方法院96年度勞訴字第2號第一審判決提起上訴
，本院於民國98年4月29日辯論終結，玆判決如下：
    主  文
原判決關於駁回上訴人乙○○下列第二項之訴，並訴訟費用之裁
判，均廢棄。
上列廢棄部分，上訴人百朝股份有限公司應再給付上訴人乙○○
新台幣十九萬七千八百六十元，及自民國九十五年十二月十五日
起至清償日止，按年利率百分之五計算之利息。
上訴人乙○○其餘上訴及追加之訴，均駁回。
上訴人百朝股份有限公司上訴駁回。
第一、二審（含追加之訴）訴訟費用由上訴人乙○○負擔五分之
三，餘由上訴人百朝股份有限公司負擔。
    事實及理由
一、上訴人乙○○（下稱乙○○）主張：其自民國（下同）85年
    5月9日起，在南投縣名間鄉○○路253之1號對造上訴人百朝
    股份有限公司（下稱百朝公司）工廠任職組裝工作迄今。其
    於95年8月30日工作期間因搬運門板時跌倒，致背脊腰部劇
    痛，經財團法人佛教慈濟綜合醫院大林分院（下稱慈濟大林
    分院）醫師診斷判定為「第三、四及第四、五腰椎退化性椎
    間盤疼痛症候群」，而住院開刀，上述病情與在百朝公司工
    作有關。其向百朝公司請假治療，並請求百朝公司協助申請
    勞保給付，竟遭拒絕，並稱乙○○已於94年7月25日離職，
    致乙○○僅獲勞保給付1280元。乙○○於僱傭期間因職業災
    害致受傷，乙○○受傷後，依法百朝公司應給付乙○○自95
    年9月1日起至97年12月31日止醫療中不能工作之工資補償（
    原審僅請求至97年1月31日止，於本院追加至97年12月31日
    止）新台幣（下同）221萬7800元（其中87萬1000元為本院
    所為追加聲明），醫療費補償10萬3818元（原審駁回超過上
    開金額部分，未據乙○○聲明不服），殘廢補償26萬8800元
    （原審請求33萬5280元，本院減縮為26萬8800元），計為25
    9萬0418元（其中178萬5898元原訴請求，經減縮殘廢補償為
    26萬8800元後，本訴請求為171萬9418元，本院追加請求87
    萬1000元，合計為259萬0418元）等情。爰依勞動基準法（
    下稱勞基法）第五十九條規定，求為命：百朝公司應給付乙
    ○○259萬0418元，其中171萬9418元自95年12月15日起；其
    餘87萬1000元自追加起訴狀繕本送達之翌日即97年12月23日
    起至清償日止，按年利率5%計算法定遲延利息之判決（原審
    判命百朝公司應給付93萬2618元本息，駁回乙○○餘請求。
    兩造就其敗訴部分除駁回乙○○2000元醫藥費補償部分外各
    提起上訴，乙○○於本院並追加請求職業災害工資補償87萬
    1000元本息）。
二、百朝公司則以：乙○○於85年5月9日於百朝公司任職，至90
    年4月3日自百朝公司離職後，曾任職於眾成工業股份有限公
    司（下稱眾成公司）南投廠及其他不詳公司，所從事之工作
    均為搬運頗具重量由鐵管組成之運動器材。嗣於93年5月間
    回任百朝公司，惟回任後，乙○○又於94年7月25日離職，
    並加入五金職業工會之勞保，惟仍以按時計薪之臨時工在百
    朝公司工作，每小時工資為200元。而乙○○任職於百朝公
    司係擔任電梯工，作業方式為2人1組，與乙○○工作性質相
    同且年資較長之同組員工，均未見乙○○相同之症狀。雖經
    醫師認定乙○○「第三、四及第四、五腰椎退化性椎間盤疼
    痛症候群」，然乙○○任職百朝公司前即任職多家公司，自
    百朝公司離職後前往其他公司任職，且於百朝公司工作期間
    亦同時在其他公司兼職或打零工。又依慈濟醫院大林分院96
    年11月15日函記載，乙○○係經診斷為第三及第四、五腰椎
    退化性椎間盤疼痛症候群，惟依「依學理及流性病學調查上
    述疾病『可能』因搬負重物及不良姿勢而導致發生或加重。
    …」，該腰椎退化性椎間盤疼痛症候群可能導致原因為搬負
    重物及不良姿勢所致，發生原因有多種可能性，足證乙○○
    所罹疾病與在百朝公司之工作並無直接因果關係。乙○○持
    醫師之診斷證明向勞保局申請勞保給付時，經勞保局核定係
    屬普通傷病，而非職業災害，乙○○主張該疾病為職業災害
    ，與事實不符。乙○○雖罹患「第三、四及第四、五腰椎退
    化性椎間盤疼痛症候群」，惟依慈濟醫院大林分院於96年2
    月14日之診斷證明書載明：「…症狀有改善，但仍遺存背痛
    ，不宜從事負重之工作」，該疾病雖不宜從事負重工作，但
    並未達勞動基準法第五十九條第一項第二款規定「不能工作
    」之程度，乙○○請求給付薪資補償，並無理由。依慈濟醫
    院大林分院於97年1月18日以慈醫大林文字第0970000126號
    函覆乙○○之病情說明書記載：「依學理乙○○先生之疾病
    可由彎腰及搬重物等活動誘發或使原有病情加重，但因醫師
    無法至其工作現場進行評估，故不能推定其疾病是否因工作
    中之活動而導致，無足夠資料推斷是否為職業傷害或職業病
    。(2)曾先生之身體遺存障害未達殘障等級。」，「本次查詢
    病症之治療經過（檢查結果、手術、治療）：負重40公斤以
    上，搬運需彎腰或舉高，期間尚無定論。」，由上開記載可
    知乙○○之疾病未達殘障等級，即乙○○之疾病係可恢復健
    康狀況，而無殘障情形，乙○○主張殘廢補償給付，亦無理
    由。又乙○○所罹疾病之發生原因可由「彎腰及搬重物等活
    動誘發或使原有病情加重」，且需負重40公斤以上，及搬運
    需彎腰或舉高之情形，惟乙○○任職於百朝公司期間並無搬
    運40公斤以上重物情事，乙○○所罹疾病與任職於百朝公司
    之工作性質並無因果關係。至慈濟醫院大林分院庚○○○○
    之工廠訪視報告，雖表示乙○○於百朝公司工作可能會導致
    職業病，然此係可能性之判斷，並無法證明乙○○任職百朝
    公司與乙○○脊椎受損間具因果關係，且乙○○於92年4月
    間就曾到竹山秀傳醫院就診，經醫師診斷為坐骨神經痛及未
    明示位置之退化性脊椎炎，當時乙○○係任職於訴外人眾成
    公司，至93年5月方回百朝公司上班，上開訪視報告製作人
    庚○○○○可能未慮及乙○○既往病史，或乙○○向醫師隱
    瞞病史，致醫師為錯誤之認定等語，資為抗辯。
三、本件乙○○於本院擴張工資補償87萬1000元本息請求；減縮
    殘廢補償為26萬8800元本息請求（原審請求33萬5280元本息
    ），該擴張及減縮聲明，依民事訴訟法第四百四十六條第一
    項、第二百五十五條第一項第三款，無需對造同意即可為之
    ，自應准許。
四、查，乙○○於85年5月9日起任職於百朝公司擔任電梯工，至
    90年4月3日離職，於93年5月14日再回任百朝公司，並自94
    年7月25日起，以按時計薪、每小時工資為200元之臨時工方
    式到百朝公司工作，每月工作日數約10日，乙○○自百朝公
    司離職期間，曾任職其他公司，工作項目包括搬運運動器材
    或鐵管等，而乙○○之勞工保險投保單位自94年7月25日起
    ，由百朝公司改為南投縣五金業職業工會。乙○○於95年8
    月30日在百朝公司工作期間，因背脊腰部劇痛，前往李志培
    診所治療。嗣於同年9月24日經慈濟大林分院醫師診斷判定
    為「第三、四及第四、五腰椎退化性椎間盤疼痛症候群」，
    而住院開刀，乙○○自同年月31日起向百朝公司請病假，並
    支出醫藥費用10萬3818元（扣除職業傷病診斷證明書費2000
    元之金額）。乙○○受傷前自95年3月至8月工資總額共計9
    萬1490元（12,600＋8,600＋8,300＋4,800＋11,100＋7,600
    ＋10,800＋6,000＋10,440＋11,250＝91,490）等事實，為
    兩造所不爭執，且有扣繳憑單、醫療費用收據、薪資轉帳資
    料、診斷證明書在卷可稽（見原審卷5至8頁、16至27頁、29
    至32頁、243頁），自堪信為真實。
五、乙○○主張於受僱百朝公司期間因職業災害致受傷等語，惟
    為百朝公司所否認，並抗辯乙○○經醫師診斷罹患「第三、
    四及第四、五腰椎退化性椎間盤疼痛症候群」時，投保勞工
    保險之投保單位公司為南投縣五金業職業工會，而不負勞動
    基準法所定雇主之責任。且乙○○所罹「第三、四及第四、
    五腰椎退化性椎間盤疼痛症候群」之傷害，與乙○○任職於
    百朝公司工作無因果關係等語，資為抗辯。經查：
  (一)按為規定勞動條件最低標準，保障勞工權益，加強勞雇關係
    ，促進社會與經濟發展，特制定本法；本法未規定者，適用
    其他法律之規定。雇主與勞工所訂勞動條件，不得低於本法
    所定之最低標準，勞基法第一條定有明文。又勞基法所稱之
    雇主係指僱用勞工之事業主、事業經營之負責人或代表事業
    主處理有關勞工事務之人，同法第二條第二款亦定有明文。
    由上開條文亦可知，勞基法係為規範勞工與雇主間之權利與
    義務關係及保障勞工得享有最低之勞動條件所設，與保障勞
    工於受僱期間因投保勞工保險所得享有之醫療保護，兩者之
    立法目的並不相同，因此，勞工如同時在多數機構任職，因
    其他目的僅擇其中一機構投保勞工保險，並非法所不許，惟
    並不意謂非投保單位之其他機構與勞工間不須受勞基法所設
    最低勞動條件之規範。本件乙○○於經醫師診斷罹患「第三
    、四及第四、五腰椎退化性椎間盤疼痛症候群」時之投保單
    位，固係南投縣五金業職業工會，而非百朝公司，惟百朝公
    司對乙○○經醫師診斷罹患「第三、四及第四、五腰椎退化
    性椎間盤疼痛症候群」時，係在百朝公司擔任按時計薪之臨
    時工並不爭執，百朝公司與乙○○間既有僱傭關係存在，乙
    ○○自得行使勞動基準法規定所得享有之權利，百朝公司以
    乙○○之投保單位並非百朝公司為由，拒絕乙○○依勞基法
    規定請求，不足採信。
  (二)次按職業災害，係勞工於執行其業務上之工作時，因工作的
    意外事故，而致使工人發生死亡、殘廢、傷害或疾病的災害
    。惟勞基法就「職業災害」並未加以定義，一般均比照勞工
    安全衛生法第二條第四項對於職業災害定義之規定，即勞工
    就業場所之建築物、設備、原料、材料、化學物品、氣體、
    蒸氣、粉塵等或作業活動及其他職業上原因引起之勞工疾病
    、傷害、殘廢或死亡為職業災害。而勞基法第五十九條職業
    災害補償之立意，無非係因近代的事業經營，由於機械或動
    力的使用，或由於化學物品或輻射性物品的使用，或由於工
    廠設備的不完善，或由於勞工的工作時間過長或一時的疏失
    ，都可能發生職業上的災害，而致使勞工傷病、死亡或殘廢
    。勞工一旦不幸遭受職業上的災害，往往使勞工及其家屬的
    生活，陷於貧苦無依的絕境，勞工若因執行業務而發生職業
    上的災害，當然應由雇主負賠償或補償的責任。本件乙○○
    於85年5月9日起任職於百朝公司，於90年4月3日離職，於93
    年5月14日再回任百朝公司，並自94年7月25日起，以按時計
    薪之臨時工方式任職百朝公司，所擔任之工作均為電梯工，
    係以組裝電梯為工作內容，而組裝過程除以機械吊具輔助外
    ，仍須有以身體負重情形，此為兩造不爭執（有爭執者為負
    重時間長短、比例及重量）。而百朝公司係製造電梯之公司
    ，屬勞基法所稱之製造業，自有勞基法之適用。慈濟醫院大
    林分院97年1月18日函附病情說明書記載：「職業醫學科庚
    ○○○○回覆，(1)依學理乙○○先生之疾病可由彎腰及搬重
    物等活動誘發或使原有病情加重，但因醫師無法至其工作現
    場進行評估，故不能推定其疾病是否因工作中之活動而導致
    ，無足夠資料推斷是否為職業傷害或職業病。(2)曾先生之身
    體遺存障害未達殘障等級。」，「本次查詢病症之治療經過
    （檢查結果、手術、治療）：負重40公斤以上，搬運需彎腰
     或舉高，期間尚無定論。」等語（見原審卷220至222頁）
    。原審法院即會同兩造及慈濟醫院大林分院庚○○○○前往
    百朝公司訪視後，庚○○○○製作之工廠訪視報告，認以乙
    ○○於百朝公司工作情形，雖大型物有天車搬運，但在組裝
    較細部調整之工作，需部分或短時間完全倚靠人力。且多數
    零組件均堆放地面，搬動時需蹲下或彎腰，不符合人體工學
    ，部分工作需以蹲姿長時工作。如乙○○在焊接電梯底座零
    件時，必須以蹲姿，一手執焊具，另一手用力使零件對齊來
    工作，此種不良姿勢雖未必導致每一位工作者之傷害，惟的
    確可能誘發原具有易感體質之人產生椎間盤疾病，或加重原
    本存有椎間盤疾病之嚴重度，而判斷乙○○所罹患係職業性
    椎間盤傷害等語，此有工廠訪視報告附卷可稽（見原審卷29
    9、300頁）。乙○○所罹「第三、四及第四、五腰椎退化性
    椎間盤疼痛症候群」，係在百朝公司擔任電梯工期間所引發
    ，或加重乙○○原本存有之椎間盤疾病。依上開就職業災害
    之說明，乙○○所罹「第三、四及第四、五腰椎退化性椎間
    盤疼痛症候群」，與乙○○在百朝公司工作有因果關係，是
    乙○○所受傷害應屬勞工安全衛生法第二條第四項所稱之職
    業災害，而得主張勞基法所規定，因職業災害而生之權利。
    百朝公司以慈濟醫院大林分院97年1月18日函附病情說明書
    抗辯乙○○所罹患之傷害與其在百朝公司工作無關等語。惟
    該病情說明書，係醫師未至百朝公司工廠評估前所出具，嗣
    經醫師至百朝公司工廠訪視現場，瞭解乙○○工作情形而為
    上開認定，自較為正確可採。百朝公司以此為辯，應不足取
    。
  (三)又「按勞基法第五十九條之補償規定，係為保障勞工，加強
    勞、雇關係、促進社會經濟發展之特別規定，性質上非屬損
    害賠償。且職業災害補償乃對受到與工作有關傷害之受僱人
    ，提供及時有效之薪資利益、醫療照顧及勞動力重建措施之
    制度，使受僱人及受其扶養之家屬不致陷入貧困之境，造成
    社會問題，其宗旨非在對違反義務、具有故意過失之雇主加
    以制裁或課以責任，而係維護勞動者及其家屬之生存權，並
    保存或重建個人及社會之勞動力，因此，職業災害補償制度
    之特質係採無過失責任主義，凡雇主對於業務上災害之發生
    ，不問其主觀上有無故意過失，皆應負補償之責任，受僱人
    縱使與有過失，亦不減損其應有之權利。原審謂：職業災害
    之成立，必須在勞工所擔任之業務與災害之間有密接關係存
    在，即造成職業災害之原因，須雇主可得控制之危害始有適
    用，若危險發生之原因非雇主可控制之因素所致，自不宜過
    分擴張職業災害認定之範圍，否則無異加重雇主之責任，而
    減少企業之競爭力，同時亦有礙社會之經濟發展云云，自屬
    可議」（最高法院95年度台上字第2542號判決參照）。本件
    百朝公司抗辯乙○○於任職百朝公司期間仍在他公司兼職，
    致罹患「第三、四及第四、五腰椎退化性椎間盤疼痛症候群
    」係因任職百朝公司或其他公司所導致不明，自不能令百朝
    公司負補償之責等語，惟依上開說明，雇主就勞基法第五十
    九條之補償義務係負無過失責任之義務，縱雇主無過失，亦
    應負補償之義務，且勞工對職業災害之發生與有過失，亦不
    減損其應有之權利。雖乙○○於任職百朝公司期間仍有在他
    公司兼職情事，且於自百朝公司離職後在其他公司亦從事搬
    運工作，惟經醫師診斷確定罹患「第三、四及第四、五腰椎
    退化性椎間盤疼痛症候群」時係在百朝公司任職期間，基於
    勞基法第五十九條係以保障弱勢勞工為立法目的，百朝公司
    自應負補償之責，百朝公司之上開所辯，自不足採信。
  (四)另按勞基法「職業災害」之認定基準，學說上固有相當因果
    關係說、保護法因果關係說及相關判斷說之分，惟通說均採
    相當因果關係說，即職業災害之發生，必須在勞工所擔任之
    「業務」與「災害」之間有密接關係存在，而所謂密接關係
    係指「災害」必須係被認定為業務內在或通常伴隨的潛在危
    險已經形成，且該危險之形成為經驗法則一般通念可以認定
    者。查，乙○○自85年至95年8月間，除約3年時間未在百朝
    公司工作外，其餘7年時間在百朝公司工作。證人戊○○、
    己○○證述乙○○每日搬運門板等工作約一小時等語（見原
    審卷200至204頁）。乙○○於95年8月30日在百朝公司工作
    ，當日晚間確因腰痛前往李志培診所治療，此據證人丙○○
    、丁○○證述明確在卷（見本院卷48至50頁），並有診斷證
    明書在卷可稽（見原審卷7頁）。而乙○○組裝較細部調整
    之工作，需部分或短時間完全倚靠人力。且多數零組件堆放
    地面，搬動時需蹲下或彎腰，不符合人體工學，部分工作需
    以蹲姿長時工作等語，此有工作現場相片及庚○○○○工廠
    訪視報告附卷可稽（見原審卷287至293頁、299、300頁）。
    乙○○於95年9月24日因罹患「第三、四及第四、五腰椎退
    化性椎間盤疼痛症候群」而住院開刀，有慈濟醫院大林分院
    醫療診斷證明書附卷可證（見原審卷8、243頁）。又上開訪
    視報告認乙○○在百朝公司工作之情形，的確可能誘發原具
    有易感體質之人產生椎間盤疾病，或加重原本存有椎間盤疾
    病之嚴重度，而判斷乙○○所罹係職業性椎間盤傷害等語（
    見原審卷299、300頁）。足認乙○○上開傷害，係因其在百
    朝公司從事上開工作內在或通常伴隨的潛在危險所形成，且
    乙○○上開傷害之形成為經驗法則一般通念可以認定。自應
    認乙○○所罹「第三、四及第四、五腰椎退化性椎間盤疼痛
    症候群」與任職百朝公司期間擔任電梯工組裝電梯工作有密
    接關係存在，自屬具相當因果關係存在。亦即乙○○上開傷
    害確因執行百朝公司之職務所造成。百朝公司抗辯乙○○於
    95年8月30日並未因搬運門板跌倒受傷，乙○○在百朝公司
    工作負重並未超過40公斤等，認乙○○之上開傷害非職業災
    害，且與乙○○在百朝公司工作無因果關係云云，不足採取
    。百朝公司又以證人戊○○、己○○、丙○○、丁○○證述
    不清楚乙○○有無於95年8月30日因搬運門板跌倒受傷，及
    乙○○在百朝公司工作負重約十餘公斤等語，認乙○○在百
    朝公司工作不會造成本件職業災害等語，亦難採取。本院亦
    不能以戊○○、己○○、丙○○、丁○○在百朝公司工作未
    罹與乙○○相同之傷害，即認乙○○之上開傷害與其在百朝
    公司工作無關。
六、按勞工因遭遇職業災害而受傷或罹患職業病時，雇主應補償
    其必需之醫療費用；而勞工在醫療中不能工作時，雇主應按
    其原領工資數額予以補償，又勞工經治療終止後，經指定之
    醫院診斷，審定其身體遺存殘廢者，雇主應按其平均工資及
    其殘廢程度，一次給予殘廢補償，殘廢補償標準，依勞工保
    險條例有關之規定，但如同一事故依勞工保險條例或其他法
    令規定，已由雇主支付費用補償者，雇主得予以抵充之，勞
    基法第五十九條第一款、第二款、第三款定有明文。如上所
    述，乙○○罹患之「第三、四及第四、五腰椎退化性椎間盤
    疼痛症候群」，與其任職百朝公司期間擔任電梯工組裝電梯
    工作間有因果關係存在，乙○○自得依勞基法第五十九條規
    定請求補償，茲依乙○○請求項目審酌如下：
  (一)醫療費用補償部分：乙○○因職業災害而罹患「第三、四及
    第四、五腰椎退化性椎間盤疼痛症候群」，支出之必要醫療
    費用10萬3818元，已如上述，則乙○○依勞基法第五十九條
    第一款規定，自得請求百朝公司補償。
  (二)工資補償部分：按勞基法第五十九條第二款所稱「勞工在醫
    療中不能工作」，係指勞工於職業災害醫療期間不能從事勞
    動契約所約定之工作。勞工並無從事勞動契約所約定以外工
    作之義務，故雇主如欲使勞工從事其他非勞動契約所約定之
    工作，應與勞工協商。如勞工已能從事較輕便之工作，其從
    事非勞動契約所約定之工作獲得之報酬，雇主得自勞工原領
    工資數額扣除，僅就餘額為補償，而非謂勞工因此已無職業
    災害工資補償之請求權（最高法院95年度台上字第323號判
    決參照）。本件百朝公司抗辯乙○○並非不能工作，僅不宜
    從事負重工作，自無工資補償請求權等語。惟依上開最高法
    院判決意旨所載，如已不能從事勞動契約所約定之工作即屬
    不能工作，本件依乙○○提出之慈濟醫院大林分院醫療診斷
    證明書記載乙○○「不宜從事負重之工作」，即不能從事原
    勞動契約約定含有搬運重物之電梯組裝工作，自與勞基法第
    五十九條第二款所規定勞工在醫療中不能工作之要件相符，
    而不須至完全不能工作，百朝公司之抗辯，難以採信。又勞
    基法第五十九條第二款所稱原領工資，係指勞工遭遇職業災
    害在醫療中不能工作，而無工資可得之前一日正常工作時間
    所得之工資而言；其工資為計月發給者，則以之前最近一月
    工資除以三十所得之金額為其一日之工資，此觀勞基法施行
    細則第三十一條第一項規定自明。查，乙○○在百朝公司任
    職電梯工，自94年7月25日起，以按時計薪按日結算之方式
    任職，因此其原領工資之計算應以遭遇職業災害前一日正常
    工作時間所得工資為準。依乙○○提出之薪資表所載，乙○
    ○於95年1至8月每日工時之範圍自2小時至17.5小時間（見
    原審卷119至126頁），惟大部分之每日工時為8小時，依上
    開規定，乙○○得請求工資補償之正常工時應以每日8小時
    為計算基準，乙○○主張應以13小時計算，尚難採取。又勞
    工因遭遇職業災害，依勞基法第五十九條第二款規定請求雇
    主補償工資，以在醫療中者為限。如已治療終止，經指定之
    醫院診斷，審定其身體遺存殘廢者，則得依同條第三款請求
    雇主給付殘廢補償。乙○○業於97年1月25日經慈濟醫院大
    林分院出具殘廢診斷書，有診斷證明書在卷可稽（見原審卷
    260、261頁），可請求殘廢補償，應認乙○○於97年1月25
    日已治療終止，乙○○得請求百朝公司補償自95年9月1日起
    至97年1月25日之工資。乙○○超過上開終止日之工資補償
    請求，尚屬無據。是乙○○請求百朝公司補償工資81萬9200
    元（計算式為：8200512＝819,200），為有理由，應予
    准許；逾此部分之請求為無理由，應予駁回。乙○○於本院
    追加請求職業災害工資補償87萬1000元本息，係在該駁回其
    請求之範圍，自應予駁回。
  (三)殘廢補償部分：按勞基法第五十九條第三款所謂「平均工資
    」，依同法第二條第四款規定，係指計算事由發生之當日前
    六個月內所得工資總額除以該期間之總日數所得之金額。工
    作未滿六個月者，謂工作期間所得工資總額除以工作期間之
    總日數所得之金額。工資按工作日數、時數或論件計算者，
    其依上述方式計算之平均工資，如少於該期內工資總額除以
    實際工作日數所得金額百分之六十者，以百分之六十計。本
    件乙○○提出之慈濟醫院大林分院勞工保險殘廢診斷書所示
    ，乙○○經該地區教學醫院以上之醫院診斷為：脊柱自第三
    椎節至第五椎節共有三個椎節融合腰椎，胸腰椎屈曲（前曲
    ）50度、伸展（後曲）0度、活動範圍50度之脊柱障害（見
    原審卷260、261頁）。乙○○受傷害之殘廢程度，符合勞工
    保險殘廢給付標準表第五十四項第九級（280日），此有勞
    工保險局98年3月12日函附卷可稽（見本院卷85頁），乙○
    ○自得請求百朝公司為殘廢補償，百朝公司抗辯乙○○未達
    殘廢等級云云，不足採取。依勞工保險條例第五十四條規定
    為殘廢（失能）補償金額之計算，以乙○○本件職業傷害前
    六個月工資總額為9萬1490元，除以該期間總日數184日，計
    算其平均工資為每日497元，以給付標準280日增給50％，乙
    ○○得請求之殘廢補償金額為20萬8740元（即：497280
    1.5＝208740）。
  (四)以上合計，乙○○得請求百朝公司補償113萬1758元，又乙
    ○○主張扣除勞工保險局給付之1280元後，則乙○○得請求
    百朝公司補償113萬0478元。
七、綜上所述，乙○○本於勞動基準法第五十九條規定，請求百
    朝公司給付113萬0478元，及自95年12月15日起至清償日止
    ，按年利率5％計算之利息，為有理由，應予准許；逾此部
    分之請求，為無理由，應予駁回。乙○○於本院追加請求職
    業災害工資補償87萬1000元本息部分，應予駁回。原審就上
    開駁回乙○○請求部分，為乙○○敗訴之判決，洵屬正當，
    乙○○上訴意旨，指摘原判決該部分不當，求予廢棄，為無
    理由。原審僅准乙○○93萬2618元本息請求，駁回乙○○其
    餘請求，就上開准許乙○○請求部分，原審為乙○○敗訴之
    判決，即有未洽。乙○○上訴意旨，就該部分指摘原判決不
    當，求予廢棄，為有理由。應由本院改判如主文第二項所示
    （即除原審判決准乙○○93萬2618元本息請求外，百朝公司
    應再給付19萬7860元本息，該部分不得上訴三審，自無就原
    審判決駁回該部分假執行之裁判廢棄）。原審就上開准許乙
    ○○請求部分，為乙○○勝訴之判決，洵屬正當。百朝公司
    上訴論旨，仍執陳詞，指摘原判決不當，求予廢棄，為無理
    由。本件事證已臻明確，兩造其餘攻擊防禦方法及舉證，核
    與本件判決結果不生影響，無庸逐一論列，併此敘明。
據上論結：本件乙○○上訴為一部有理由，一部無理由；追加之
訴為無理由。百朝公司上訴為無理由，依民事訴訟法第四百五十
條、第四百四十九條第一項、第七十九條，判決如主文。
中    華    民    國    98    年    5     月    13    日
                  民事第一庭    審判長法  官  吳火川
                                      法  官  胡景彬
                                      法  官  饒鴻鵬
以上正本係照原本作成。
不得上訴。
                                      書記官  林明冬
中    華    民    國    98    年    5     月    14    日
                                                      Ｖ


司法院資訊處製作；財團法人民間司法改革基金會備份。
